【裁判字號】    99,簡上,4
【裁判日期】    990602
【裁判案由】    返還租賃物
【裁判全文】
臺灣新竹地方法院民事判決               99年度簡上字第4號
上  訴  人  丙○○
被 上 訴人  丁○○○
            乙○○
上二人共同
訴訟代理人  吳國源律師
上列當事人間請求返還租賃物事件，上訴人對於中華民國98年10
月28日臺灣新竹地方法院竹北簡易庭98年度竹北簡字第173號第
一審判決提起上訴，本院判決如下：
    主  文
上訴駁回。
第二審訴訟費用由上訴人負擔。
    事  實
甲、上訴人方面：
  一、聲明：（一）原判決廢棄。（二）被上訴人在第一審之訴
      駁回。
  二、陳述：除與原審判決記載相同者，予以引用外，並補述略
      稱：被上訴人乙○○曾打電話予伊，伊向其要求再續租3
      年，被上訴人乙○○雖稱時間上有點久，但尚能接受，並
      要求伊寫信予其母親即被上訴人丁○○○，被上訴人於原
      審引用之原證4信件即是應被上訴人乙○○要求所書寫，
      然被上訴人卻將之當作回函，似有不當。被上訴人已與伊
      談妥續租三年，每半年一簽，並非只再租半年，此可調閱
      國際通聯記錄查證。又伊雖有在房屋租賃契約書上簽名，
      但並未詳閱內容。98年7月後伊有拿2、3次租金予被上訴
      人，但被上訴人拒收，伊願意搬家，但需給伊相當期間等
      語。
乙、被上訴人方面：
  一、聲明：如主文所示。
  二、陳述：除與原審判決記載相同者，予以引用外，並補稱：
    （一）緣被上訴人丁○○○之夫，年輕時響應政府政策，攜
          妻子等共5人前往西非農墾，所得資金均匯回台灣委
          託其哥哥代為購買土地及興建房屋。其中坐落新竹縣
          竹北市○○段1355建號即門牌號碼新竹縣竹北市○○
          ○路560號房屋（下稱系爭房屋），並登記為被上訴
          人丁○○○及乙○○所有。惟系爭房屋興建完成後不
          久，被上訴人丁○○○之夫因水土不服生病，嗣雖返
          台救治，但仍不幸身故。被上訴人丁○○○本欲將先
          生靈位移回家中，但家族中某人以新建房屋不同意讓
          被上訴人之夫之牌位進住，故被上訴人丁○○○傷心
          之餘，僅得攜四名幼子回西非再至美國定居，而系爭
          房屋即未再使用（離開台灣時仍供婆婆無償居住，約
          2、3年後婆婆往生，即無再供任何人使用）。雖被上
          訴人丁○○○遠赴美國定居，但每隔1、2年均會定期
          回台掃墓，而約數十年前發現，系爭房屋遭上訴人侵
          入居住；當時被上訴人丁○○○雖然生氣，但考量係
          姪子，故未予追究。直至95年間，被上訴人丁○○○
          發現大伯將亡夫生前所委託購買之土地，以設定抵押
          權等等之方式，而使土地一一變成第三人所有，導致
          先夫財產銳減，故被上訴人丁○○○驚恐之餘，故而
          要求上訴人應儘速遷離系爭房屋，以資確保其先夫最
          後所留下之財產。而上訴人反央求被上訴人給予相當
          之時間覓尋遷離，故幾經商議後，雙方始於95年間簽
          立1期1年之定期租賃契約。
    （二）嗣因被上訴人丁○○○子女漸長已能獨自生活，被上
          訴人丁○○○意欲回台定居，故通知上訴人應準備遷
          離，然上訴人要求再給予半年時間找房子，故雙方始
          簽立98年1月1日至98年6月30止之房屋租賃契約。然
          此期間發現，上訴人根本無意遷離，故被上訴人洪鄭
          靜江不得不於98年4月20日以新竹樹林頭郵局第19號
          存證信函明示不再續租之意思表示。孰料，上訴人知
          悉後根本聞風不動，嗣經被上訴人丁○○○透過親友
          再次通知亦然。迄至被上訴人透露將透過法律途徑解
          決，上訴人始於98年7月4日函覆，然卻係要求再續租
          3年，被上訴人乙○○並未答應，僅表示請上訴人自
          己向被上訴人丁○○○說。豈料，殆至98年7月4日上
          訴人始以存證信函去函告知被上訴人丁○○○，並要
          求再續租3年，誠令被上訴人等難以接受。按系爭租
          賃契約乃定有期限，且迄今業已屆滿，然上訴人仍拒
          不遷離，故依民法第450條第1項、民法第455條前段
          之規定、暨最高法院52年台上字第2209號判例要旨，
          上訴人不為返還租賃物行為，顯已該當無權占有。
    （三）上訴人雖主張兩造「約定改為半年續租」云云，惟被
          上訴人否認之。蓋，被上訴人丁○○○將租期自1年
          改為半年，乃因上訴人一再故意拖延遷離時間，除已
          賦予上訴人相當長之遷離時間外，亦防止上訴人再次
          毀諾。詎上訴人根本無遷離之意思，故被上訴人洪鄭
          靜江始以前揭存證信函向上訴人表明不再續租，倘依
          上訴人所稱雙方將1年租期改半年租期並非給予上訴
          人遷離之時間，而仍有續租之意思云云，何以上訴人
          接獲被上訴人丁○○○前揭存證信函後，卻毫無反應
          !參以上訴人於第一審就此部分並無任何反對表示，
          卻於上訴後改諉稱「雙方將1年租期改半年租期並非
          給予上訴人遷離之時間，而仍有續租之意思」等語云
          云，足見為臨訟卸責之詞，要無可採。
  三、證據：援用第一審所提證據。
    理  由
一、被上訴人於原審起訴主張系爭房屋為渠2人所有，並經被上
    訴人丁○○○於95年間與上訴人簽立1年1期之定期租賃契約
    ，嗣因被上訴人丁○○○欲回台定居，乃通知上訴人應準備
    遷離，但因上訴人要求再給予半年時間找房子，故雙方始又
    簽立租期自98年1月1日至98年6月30日止之房屋租賃契約；
    然被上訴人於此期間發現上訴人根本無意遷離，乃於98 年4
    月20日以存證信函向上訴人表示不再續租之意思表示，然上
    訴人卻於98年7月4日函覆欲再續租3年，令被上訴人無法接
    受，爰依民法第450條第1項、第455條、第767條之規定，請
    求上訴人自系爭房屋遷出，將系爭房屋返還被上訴人等語。
二、上訴人對於系爭房屋租賃契約期限屆滿乙節並不爭執，惟辯
    稱：伊已與被上訴人乙○○談妥每半年續租1次，租期3年，
    希望能給伊時間搬遷等語。
三、被上訴人主張之上開事實，業據被上訴人於原審提出系爭房
    屋建物登記謄本、租賃契約書、存證信函及收件回執等件為
    證，上訴人雖不否認前揭證物形式之真正，惟辯稱其已與被
    上訴人乙○○談妥每半年續租1次，租期3年，並請求本院調
    閱電話通聯記錄云云。查，系爭房屋租賃契約至98年6月30
    日租賃期限屆滿時已消滅，且被上訴人丁○○○曾於98 年4
    月21日以郵局存證信函通知上訴人不再續租，為兩造所不爭
    ，是本件自無民法第451條所定視為以不定期限繼續契約之
    情事。又被上訴人乙○○自承曾與上訴人通話，惟否認同意
    將系爭房屋續租予上訴人，而通聯記錄並無通話內容之記載
    ，是自無法資為上訴人抗辯事實之佐證，核無調取之必要。
    此外，上訴人復未能就其抗辯為舉證，所辯自難採信。
四、按租賃定有期限者，其租賃關係，於期限屆滿時消滅；承租
    人於租賃關係終止後，應返還租賃物；又所有人對於無權占
    有或侵奪其所有物者，得請求返還之，民法第450條第1項、
    第455條前段，第767條前段分別定有明文。查本件被上訴人
    丁○○○與上訴人雖訂有系爭租賃契約，然租期業已於98年
    6月30日屆滿而消滅，上訴人即無占用系爭房屋之權源。從
    而，被上訴人二人本於所有權人、被上訴人丁○○○併基於
    出租人之地位，訴請上訴人騰空返還系爭房屋，即有理由。
    原審判決命上訴人應將系爭房屋返還被上訴人，並依職權宣
    告假執行，於法並無不合。上訴意旨指摘原判決不當，求予
    廢棄改判，為無理由，應予駁回。
據上論結，本件上訴為無理由，依民事訴訟法第436條之1第3項
、第449條第1項、第78條，判決如主文。
中    華    民    國    99    年    6    月     2     日
                  民事第二庭    審判長法  官  盧玉潤
                                      法  官  彭淑苑
                                      法  官  楊明箴
以上正本係照原本作成。
不得上訴。
中    華    民    國    99    年    6    月     2     日
                                      書記官  林欣宜

司法院資訊處製作；財團法人民間司法改革基金會備份。
